【裁判字號】    99,台上,6366
【裁判日期】    991014
【裁判案由】    違反槍砲彈藥刀械管制條例
【裁判全文】
最高法院刑事判決            九十九年度台上字第六三六六號
上  訴  人  甲○○
選任辯護人  朱文財律師
上列上訴人因違反槍砲彈藥刀械管制條例案件，不服台灣高等法
院台中分院中華民國九十八年二月三日第二審判決（九十七年度
上訴字第二二五七號；起訴案號：台灣南投地方法院檢察署九十
七年度偵字第二七八號），提起上訴，本院判決如下：
    主  文
上訴駁回。
    理  由
按刑事訴訟法第三百七十七條規定，上訴於第三審法院，非以判
決違背法令為理由，不得為之。是提起第三審上訴，應以原判決
違背法令為理由，係屬法定要件。如果上訴理由書狀並未依據卷
內訴訟資料，具體指摘原判決不適用何種法則或如何適用不當，
或所指摘原判決違法情事，顯與法律規定得為第三審上訴理由之
違法情形，不相適合時，均應認其上訴為違背法律上之程式，予
以駁回。上訴人甲○○上訴意旨略謂：(一)、本件關鍵證人Ａ１，
係以秘密證人方式出現，所為關於其是否認識上訴人一節，在警
詢時，謂有認識，在歷審中，改稱不認識；關於所謂看見上訴人
拿槍試瞄之時間，原稱係「下午」，又指為「太陽下山時」，再
翻回「下午」；關於所言持槍打獵之人數，先稱上訴人係和多名
不詳姓名男子一起，後改稱衹有上訴人一人，嗣未再提及此情；
關於打獵次數，先稱多次，後言兩回，終不復提；關於其有無去
過藏槍處之工寮一節，前言「有」，後供「無」，足見多所歧異
，如何可信？原審仍加採納，顯然違背經驗法則、論理法則。尤
以警方係提供上訴人之口卡，由Ａ１進行指認，殊違指認之程序
作業規範，原判決未就此具有瑕疵之程序，如何得作為適格證據
，予以說明，亦嫌理由欠備。縱然上訴人之兄葉光華證稱：曾見
上訴人在工寮內使用「鑽床做東西」，原不知所為何事，現在方
知是製造子彈云云，仍屬個人推測之詞，原判決加以採用，卻未
認定上訴人係非法製造違禁物，而衹認定為持有槍、彈，非無證
據上理由矛盾之違誤。(二)、系爭工寮，既在山區，且未上鎖，平
日非僅上訴人出入其間，豈屬適合藏置槍、彈之處所？況無法排
除他人栽贓誣陷上訴人之可能，原審不加詳查，又不採取扣案槍
、彈等相關物品上之指紋，鑑定是否符合上訴人者，自有證據調
查職責未盡之違失云云。惟查：證據之取捨、證明力之判斷及事
實之認定，俱屬事實審法院自由裁量判斷之職權，此項職權之行
使，倘不違背客觀存在之經驗法則或論理法則，即無違法可言，
觀諸刑事訴訟法第一百五十五條第一項規定甚明，自無許當事人
任憑己意妄為指摘，資為合法之第三審上訴理由。又供述證據雖
然先後稍有歧異，如其關於基本事實之陳述並無不同，審理事實
之法院自得綜合其他調查所得之各項證據而為判斷，定其取捨，
非謂其中一有不符，即應全部不予採用。且法院憑以認定犯罪事
實之證據，並不以悉為直接證據為必要，其綜合各種直接、間接
證據，本於推理作用，作為認定犯罪之基礎，要非法所不許。而
所稱應於審判期日調查之證據，係指與待證事實有重要關係，在
客觀上認為有調查之必要性及可能性，為認定事實、適用法律之
基礎者而言，如事實已臻明確，或調查途徑已窮，自毋庸為無益
之調查，亦無證據調查職責未盡之違法情形存在。本件原判決主
要係依憑上訴人坦認其使用之工寮內，遭警查獲扣案槍、彈一批
之部分自白；Ａ１迭在警詢、偵查及歷審中供證：親見上訴人攜
持槍枝打獵之證言；證人即上訴人之兄與妻葉光華、萬美玉一致
證稱：上訴人確曾在案發之前，進入、使用系爭工寮；警員彭國
書、湯恩民同稱：扣案槍、彈均自該工寮內搜出各等語之證言；
扣案之物經送鑑定結果，其中二枝長槍、十三顆子彈皆屬土造，
且具有殺傷力之槍彈鑑定書；勘驗警方起獲上揭槍、彈及現場蒐
證錄影光碟之勘驗筆錄；參諸現場顯示系爭工寮乃一般農務使用
，槍、彈及相關之裝置袋與槍機彈簧、槍柄、彈殼、火藥暨殘留
物、鋼珠、鑽頭、游標卡尺、工具組、電鑽、電動砂輪機、槍管
等散置各處，當非外人藏放；Ａ１和上訴人無怨隙，不致設詞誣
攀等情況證據資料，乃認定上訴人確有如原判決事實欄所載之犯
行，因而維持第一審認為尚乏確證足證上訴人製造槍、彈，依罪
疑唯輕原則，論處上訴人以未經許可持有其他可發射子彈具有殺
傷力之土造長槍（想像競合較輕之未經許可持有子彈）罪刑之判
決，駁回上訴人之第二審上訴。對於上訴人矢口否認犯罪，所為
Ａ１之供述前後齟齬、難信，工寮未上鎖，任何人皆可任意進出
，槍、彈當係已死友人莊曠譯所放置，其上既無上訴人指紋，豈
能逕認屬上訴人持有云云之辯解，如何係飾卸之詞，不足採信，
亦據卷內訴訟資料詳加指駁、說明。並指出Ａ１係將該違禁物持
有人之汽車牌號報警，警方乃據以調出上訴人車籍資料與口卡，
供由Ａ１確認，再前往現場附近察看，而後聲請核發搜索票，起
出上揭扣案物品，業經歷審依職權調閱該搜索案全卷查明（內含
現場地圖、工寮照片、汽車照片、瞄槍之電線桿照片、車籍查詢
資料、搜索票、搜索筆錄、扣押物品目錄表、查獲現場照片、搜
獲物照片等）；Ａ１所指槍枝持有人、時間、地點、槍枝外觀等
重要情節，始終相同，現場確實搜出槍、彈一批，葉光華、萬美
玉所言上訴人在該工寮活動期間，恰與Ａ１所述無異，可見Ａ１
之證言，信而有徵；扣案物品經以氰丙烯酸酯法及粉末法採集指
紋，均未發現足資比對者，為警局採證報告書（含採證照片）載
明，此部分查證途徑已窮。所為之事實認定及得心證理由，俱有
卷內各項證據資料可稽，自形式上觀察，並未違背客觀存在之經
驗法則或論理法則，事證堪謂業臻明確。原判決既係綜合上揭各
直接、間接證據而為判斷，上訴意旨置其已明白論斷之事項於不
顧，就屬原審採證認事職權之適法行使，任憑己意而為割裂觀察
、指摘，且猶執陳詞，為單純之事實爭議，不能認為適法之第三
審上訴理由。依上說明，應認其上訴為違背法律上之程式，予以
駁回。
據上論結，應依刑事訴訟法第三百九十五條前段，判決如主文。
中    華    民    國  九十九  年    十    月   十四   日
                      最高法院刑事第十庭
                          審判長法官  花  滿  堂
                                法官  黃  正  興
                                法官  陳  東  誥
                                法官  林  錦  芳
                                法官  洪  昌  宏
本件正本證明與原本無異
                                      書  記  官
中    華    民    國  九十九  年    十    月   十八   日
                                                      Ｑ

司法院資訊處製作；財團法人民間司法改革基金會備份。
